臺灣士林地方法院民事判決
                                      110年度訴字第886號
原      告  洪金蓮  
訴訟代理人  蔡榮德律師
被      告  陳義明  

訴訟代理人  黃璧川律師
上列當事人間請求履行約定事件，本院於民國110年10月20日言
詞辯論終結，判決如下：
    主  文
被告應給付原告新臺幣壹佰肆拾伍萬元。
訴訟費用由被告負擔。
本判決第一項於原告以新臺幣肆拾玖萬元為被告預供擔保，得假
執行。但被告以新臺幣壹佰肆拾伍萬元為原告預供擔保後，得免
為假執行。
    事實及理由
壹、程序方面
    按訴狀送達後，原告不得將原訴變更或追加他訴，但擴張或
    減縮應受判決事項之聲明者，不在此限，民事訴訟法第255
    條第1項第3款定有明文。查原告起訴時聲明原請求被告給付
    新臺幣（下同）156萬6,000元（見本院卷第12頁），嗣變更
    上開請求為145萬元（見本院卷第142頁），乃減縮應受判決
    事項之聲明，尚無不合，應予准許。
貳、實體方面
一、原告主張：被告透過原告陸續向原告女兒即訴外人林美伶借
    款2,900萬元（下稱系爭借款），並於民國105年4月19日簽
    立借據（下稱系爭借據），載明被告向林美伶借得系爭借款
    ，約定於同年7月19日前清償，利息每月52萬2,000元。同時
    林美伶將系爭借款之同年5月份至同年7月份所生利息156萬6
    ,000元讓與原告（下稱系爭利息債權），被告並以其與被告
    之子即訴外人陳立偉名義共同開立票面金額156萬6,000元，
    到期日為同年7月19日，受款人為原告之本票（下稱系爭本
    票）交付予原告，擔保系爭利息債權。詎被告屆期未清償系
    爭借款，亦未清償系爭利息債權，爰依系爭借據及債權讓與
    法律關係，請求被告給付利息145萬元等語。並聲明：㈠被告
    應給付原告145萬元；㈡願供擔保，請准宣告假執行。
二、被告則以：緣原告執系爭本票聲請准予強制執行，經臺灣新
    北地方法院（下稱新北地院）105年度司票字第5827號民事
    裁定（下稱系爭本票裁定）獲准，並持該裁定向本院聲請強
    制執行，經本院執行處109年度司執字第57272號強制執行事
    件（下稱系爭執行事件）受理在案，惟系爭本票已罹於時效
    ，經被告就前開執行程序提起債務人異議之訴，並確認系爭
    本票之原因債權不存在，經本院110年度訴字第492號確認本
    票不存在事件（下稱第492號事件）在案，原告提起本件訴
    訟與第492號事件為相同訴訟，係屬重複起訴。又被告雖與
    林美伶有金錢往來，但雙方間均未曾約定利息，且被告業已
    支付3,603萬8,000元予原告及林美伶，無積欠原告或林美伶
    債務；況被告於簽立系爭借貸契約之借據時，並已無積欠原
    告或林美伶任何款項，被告係遭詐欺方簽立該借據等語，資
    為抗辯。並聲明：㈠原告之訴駁回；㈡如受不利判決，願供擔
    保，請准宣告免為假執行。
三、法院的判斷
　㈠原告提起本件訴訟並無重複起訴
　　⒈訴訟法上所謂一事不再理之原則，乃指同一事件已有確定
      之終局判決者而言。其所謂同一事件，必同一當事人就同
      一訴訟標的而為同一訴之聲明之請求，或就同一訴訟標的
      求為相反之判決，或求為與前訴可以代用之判決，如有一
      不符合即不得謂為同一事件，自不受確定判決之拘束。同
      ，即非同一事件。又若前訴係以某請求為訴訟標的，求為
      積極或消極之確認判決，後訴則以該請求為訴訟標的，求
      為給付判決，因終局之給付判決始有執行力，非確認判決
      所能代用，自不在上開法條禁止重訴之列。
　　⒉經查，被告抗辯原告執系爭本票裁定向本院聲請強制執行
      ，經系爭執行事件受理在案，被告並向本院提起確認系爭
      本票債權不存在等訴訟，經本院492號事件受理在案等語
      ，有492號事件判決在卷可稽，此部分事實堪以認定。參
      以492號事件判決，被告於492號事件訴之聲明為：㈠確認
      原告持有系爭本票之原因債權請求權對被告不存在；㈡系
      爭執行事件程序應予撤銷；㈢原告不得以系爭本票裁定為
      執行名義對被告為強制執行。經參互比對本件與492號事
      件案之訴訟內容，可見當事人雖均為兩造，492號事件尚
      有另當事人許麗雲，就系爭本票之原因債權與本件固與本
      件原告主張給付之債權係屬同一債權，然前者既為確認之
      訴，本件則為給付之訴，揆諸上開說明，自不在民事訴訟
      法第253條規定禁止重訴之列，被告抗辯本件原告違反民
      事訴訟法第253條重複起訴禁止之規定云云，尚非有據。
      至系爭本票裁定係屬非訟事件，與訴訟事件間並無民事訴
      訟法第253條適用可言，被告抗辯原告業已取得系爭本票
      裁定，其提起本件訴訟，為重複起訴云云，亦非可採。
　㈡原告得請求被告給付145萬元
　　⒈主張法律關係存在之當事人，僅須就該法律關係發生所須
      具備之特別要件，負舉證之責任，至於他造主張有利於己
      之事實，應由他造舉證證明。換言之，原告就其所主張發
      生原因之事實，固有舉證之責任，若被告自認此項事實而
      主張該債權已因清償、抵銷或其他原因而消滅，則此清償
      、抵銷或其他原因之事實，應由被告負舉證之責任。
　　⒉原告主張被告向林美伶自103年10月19日陸續借得2,900萬
      元，約定借款應於105年7月19日以前償還，利息按每月52
      萬2,000元計算，並於同年4月19日簽立借據等語，業據原
      告提出系爭借據、本票為證（見本院卷第16、18頁)，而
      被告對於系爭借據上之簽名為其親簽乙事，並不爭執（見
      本院卷第138頁）；而被告於另案臺灣高等法院108年度上
      字第261號債務人異議之訴事件（下稱261號事件）曾證稱
      ：系爭借據係由伊填寫2,900萬元借款及3個月利息，並同
      時簽發156萬6,000元之本票等語，有原告提出261號事件1
      08年12月5日準備程序筆錄為憑（見本院卷第149、150、1
      57頁），被告復於臺灣高等法院107年度重上字第749號確
      認最高限額抵押權不存在等事件（下稱749號事件）中證
      稱：「（問：何時開始跟原告借款？）100年2月，全部都
      是交匯款，沒有交現金，匯款都是轉入我或我太太帳戶，
      從帳戶流向就可以知道我借款多少」，有原告提出749號
      事件108年2月25日準備程序筆錄為憑（見本院卷第104頁
      ）等語，且被告之配偶許麗雲於261號事件中並不爭執林
      美伶自100年間至104年間，匯款至被告及許麗雲之帳戶，
      共計3,900萬3,000元之事實（見261號事件卷第223-243、
      340頁），足見林美伶上開匯款皆屬貸與被告之借款，被
      告於簽立系爭借據時確認尚欠2,900萬元，利息按每月52
      萬2,000元計算。是原告主張被告依系爭借據積欠105年4
      月19日至同年7月19日之利息為156萬6,000元等語（計算
      式：522,000×3＝1,566,000），核屬有據。
　　⒊被告雖抗辯其於簽立借據時並未積欠借據上所載款項，係
      遭原告詐騙而簽立系爭借據，又借據上所載款項業已清償
      云云，揆諸前開說明，即應由被告對於其遭詐騙及借據所
      載借款業已清償等事實，負舉證之責任。查：
　　　⑴被告雖辯稱其有陸續償還3,603萬8,000元予原告，並未
        積欠任何借款云云並提出其製作還款明細為據（見本院
        卷第180-188頁），惟查，被告及許麗雲縱然有匯款3,6
        03萬8,000元予原告（本院卷第178-188頁），匯款金額
        仍低於林美伶之匯款合計之3,900萬3,000元金額，遑論
        加計利息後，本息總額更高於借款本金，被告及許麗雲
        之上開匯款金額，顯不足清償被告對林美伶之借款。況
        被告於261號事件證述：原告說156萬6,000元是3個月的
        利息票，原告要收利息，利息由原告計算，叫伊票開多
        少，其就開多少等語（見本院卷第149-150、156-157頁
        ），可見被告對林美伶借款尚須加計利息，並以系爭借
        據上所載之計息方式計算。再者，依系爭借據所載本金
        2,900萬元，每個月利息52萬2,000元之計算，則被告向
        林美伶借款應清償之總額，須再加計月息1分8計算之利
        息（522,000÷29,000,000＝0.018），堪予認定。雖該利
        率折算年息為21.6％（0.018×100％×12＝21.6％），超過當
        時法定最高利率年息20％之限制，然縱以年息20％計算利
        息，林美伶自100年間至104年間借款總額3,900萬3,000
        元，亦已衍生高額之利息，堪認被告積欠林美伶之借款
        ，顯非以其匯還之金額所能還清。
　　　⑵又參以被告提出其自行製作之還款明細，其中100年3月1
        7日100萬元、同年6月22日100萬元、同年10月3日100萬
        元、同年12月3日100萬元、101年7月9日200萬元及104
        年5月7日500萬元等還款（本院卷第180、186頁）係屬
        大額外，其餘還款金額皆為數萬元、10餘萬元，最高亦
        僅不過為20萬元左右。而被告曾於另案本院105年度士
        簡字第802號事件中證稱：伊向原告借款原為200萬元，
        因伊又再陸續借款，加上借款利息，累積到2,000萬元
        ，伊無法再支付每月50萬元利息，故和原告商量可否暫
        時將利息停下來等語，有該筆錄附於本院107年度訴字
        第159號債務人異議之訴事件卷宗為憑（見該卷第82頁
        ），及於749號事件證稱：借款時原告會叫伊開票，票
        面金額跟借款的金額不同額，是因原告會將利息或本金
        加一加後叫伊照她所講數額開立票據，票面金額都是洪
        金蓮算的，伊不知道利息如何算，直到簽系爭借據她才
        提到2,900萬元的借款要開3個月的利息156萬元等語（
        本院卷第105頁），足見被告於另案雖證稱不知借款利
        息如何計算，惟可知其借款須支付利息，且係由被告開
        立支票逐月支付，該借款利息於105年簽立系爭借據前
        ，已累積至每月大約50萬元左右。則被告提供還款明細
        ，除單筆逾100萬元之款項可認係在償還本金外，其餘
        款項應係支付利息。是原告主張被告於簽立系爭借據時
        仍有積欠林美伶借款2,900萬元，應屬可信。
　　　⑶被告復辯稱遭原告詐騙而簽立系爭借據云云，業據原告
        為否認，被告復未能舉證證明其簽立系爭借據時有遭詐
        欺之情事，其此部分抗辯，難認可採。
　　　⑷被告另辯稱伊曾提供許麗雲所有之新北市○○區○○段000○0
        0000○000地號土地設定最高限額抵押權（下稱系爭甲抵
        押權）予原告，以擔保伊之借款，又提供陳立偉所有之
        新北是板橋區新板段3小段1918建號建物及坐落之同段
        同小段34地號土地設定最高限額抵押權（下稱系爭乙抵
        押權）予林美伶，系爭甲、乙抵押權設定登記之利息約
        定為無，可見被告之借款並未有利息約定云云，並提出
        他項權利證明書為佐（見本院卷第194-196頁），然被
        告於261號事件明確證述其與林美伶間之借款有約定利
        息乙情，業經認定如前，縱系爭甲、乙抵押權設定登記
        之利息約定為無，亦僅係影響抵押權人於聲請拍賣抵押
        物時，受償範圍是否及於利息，並不影響本件系爭借據
        上約定利息以52萬2,000元計算之認定，被告辯稱系爭
        甲、乙抵押權並未設定約定之利息，據以推論被告之借
        款並無利息約定云云，難認可採。
　　　⑸綜上，本院認被告於簽立系爭借據時，確認尚有積欠借
        款2,900萬元，被告並未舉證證明其有清償自105年4月1
        9日計至同年7月19日之3個月利息計156萬6,000元，原
        告主張被告尚欠林美伶之利息156萬6,000元未清償，即
        屬有據。又林美伶業將系爭利息債權移轉予原告一節，
        業據原告提出補充說明書為證（見本院卷第62頁），從
        而，原告請求被告給付145萬元（計算式：29,000,000×
        20％÷12×3＝1,450,000，元以下四捨五入），核屬有據。
        　
四、綜上所述，原告依系爭借據及債權讓與之法律關係，請求被
    告給付145萬元，為有理由，應予准許。　
五、兩造陳明願供擔保，聲請宣告假執行及免為假執行，經核合
    於法律規定，爰分別酌定相當之擔保金額宣告之。
六、本件事證已臻明確，兩造其餘攻擊防禦方法及所提證據，於
    判決結果不生影響，爰不一一論列，併此敘明。
七、訴訟費用負擔之依據：民事訴訟法第78條。　　
中　　華　　民　　國　　110 　年　　11　　月　　8 　　日
                  民事第二庭  法  官  蔡子琪
以上正本係照原本作成。如對本判決上訴，應於判決送達後20日
內向本院提出上訴狀，若委任律師提起上訴者，應一併繳納上訴
審裁判費，否則本院得不命補正逕行駁回上訴。
中　　華　　民　　國　　110 　年　　11　　月　　8 　　日
                              書記官  簡吟倫